臺灣橋頭地方法院刑事判決　　　　　　110年度審易字第643號
公　訴　人　臺灣橋頭地方檢察署檢察官
被　　　告　黃受彬


輔　佐　人　黃秀梅


上列被告因竊盜案件，經檢察官提起公訴（110 年度偵字第9318
號），嗣被告就被訴事實為有罪之陳述，經本院告知簡式審判程
序之旨，並聽取當事人、輔佐人之意見後，由本院裁定進行簡式
審判程序，判決如下：
    主  文
黃受彬犯如附表「宣告刑及沒收」欄所示之罪，共參罪，各處如
附表「宣告刑及沒收」欄所示之刑及沒收。應執行有期徒刑柒月
，如易科罰金，以新臺幣壹仟元折算壹日。沒收部分併執行之。
    事  實
一、黃受彬意圖為自己不法所有，基於加重竊盜之犯意，分別為
    下列行為：
  ㈠於民國110 年4 月23日下午11時許，騎乘車牌號碼000-000
    號普通重型機車，至蘇吳美香所管領位在高雄市○○區○○
    段000 地號土地（下稱甲地）附近停放，並攜帶手電筒及客
    觀上對於人之生命、身體及安全構成威脅，可供兇器使用之
    鐮刀1 把進入甲地內，持該鐮刀割取蘇吳美香種植之竹筍17
    支而竊取得手；復接續前揭犯意，再至與甲地緊鄰之蘇頂霖
    所管領位在高雄市○○區○○段000 地號土地內，持該鐮刀
    割取蘇頂霖種植之竹筍2 支而竊取得手，隨即騎乘上開機車
    離去。
  ㈡於110 年4 月28日晚間至29日凌晨間某時，騎乘上開機車至
    甲地附近停放後，攜帶手電筒及客觀上對於人之生命、身體
    及安全構成威脅，可供兇器使用之鐮刀各1 把徒步進入甲地
    ，持該鐮刀割取蘇吳美香種植之竹筍19支而竊取得手後，隨
    即騎乘上開機車離去，並將所攜之鐮刀1 把棄置在現場。
  ㈢於110 年5 月11日凌晨1 時許，騎乘上開機車至甲地附近停
    放後，攜帶手電筒及客觀上對於人之生命、身體及安全構成
    威脅，可供兇器使用之鐮刀各1 把，徒步進入甲地，以該鐮
    刀割取蘇吳美香種植之竹筍25支而竊取得手後，隨即騎乘上
    開機車離開現場。
  ㈣嗣蘇吳美香、蘇頂霖發覺遭竊後報警處理，經警據報到場後
    ，扣得黃受彬遺留在甲地之鐮刀1 把，復經警調閱現場監視
    器畫面，而查悉上情。
二、案經高雄市政府警察局湖內分局報告臺灣橋頭地方檢察署檢
    察官偵查起訴。
    理  由
一、上揭犯罪事實，業據被告於警詢及本院準備程序中坦承不諱
    （見警卷第7 至13頁；本院卷第39頁、第48頁），核與證人
    即被害人蘇吳美香、蘇頂霖於警詢中之證述情節均大致相符
    （見警卷第15至25頁），並有高雄市政府警察局湖內分局一
    甲派出所員警報告、車輛詳細資料報表、高雄市政府警察局
    湖內分局扣押筆錄、扣押物品目錄表、監視器錄影畫面翻拍
    照片、案發現場位置圖、現場蒐證照片、扣案物品照片、高
    雄市00000000000000區○○段000 地號土地
    所有權狀、高雄市政府警察局湖內分局一甲派出所受（處）
    理案件證明單、高雄市政府警察局湖內分局一甲派出所受理
    各類案件紀錄表等在卷可稽（見警卷第1 頁、第53至58頁、
    第61至85頁、第89至93頁），足認被告之任意性自白與事實
    相符，應堪採信。本案事證明確，被告上開犯行均堪予認定
    ，均應依法論科。
二、論罪科刑：
  ㈠按刑法第321 條第1 項第3 款之攜帶兇器竊盜罪，係以行為
    人攜帶兇器竊盜為其加重條件，此所謂兇器，其種類並無限
    制，凡客觀上足對人之生命、身體、安全構成威脅，具有危
    險性之兇器均屬之，且祇須行竊時攜帶此種具有危險性之兇
    器為已足，並不以攜帶之初有行兇之意圖為必要（最高法院
    79年台上字第5253號判例意旨參照）。查被告上開所為均攜
    帶鐮刀1 把到場以供竊取竹筍之用，此據被告供承在卷（見
    警卷第10至第12頁；本院卷第39頁），而該鐮刀既可供被告
    割取竹筍，足見質地堅硬，若持以揮動，客觀上自足對人之
    生命、身體構成威脅而具有危險性，無論被告主觀上是否意
    在便利行竊，然在客觀上顯具有行兇之危險性，自屬兇器之
    一種，其攜帶而犯竊盜罪，均應成立刑法第321 條第1 項第
    3 款之攜帶兇器竊盜罪。
  ㈡核被告上開所為，均係犯刑法第321 條第1 項第3 款之攜帶
    兇器竊盜罪。又被告所為如事實欄一、㈠所示犯行，雖分別
    侵害蘇吳美香及蘇頂霖所有之財物，然蘇頂霖所管理之土地
    與甲地相鄰，有現場照片在卷可佐（見警卷第77頁），足認
    其行為之地點、時間密接，顯見被告係基於單一之竊盜犯意
    ，各行為之獨立性極為薄弱，難以個別強行區分，應視為數
    個舉動之接續施行，合為包括之一行為予以評價，較為合理
    ，應論以接續犯。又被告以一竊盜行為，同時竊取不同被害
    人之財物，觸犯構成要件相同之罪名，為同種想像競合犯，
    依刑法第55條前段規定從一重處斷。被告所犯上開3 罪間，
    犯意各別，行為互殊，應予分論併罰。
  ㈢按刑法第321 條第1 項加重竊盜罪之法定本刑為「6 月以上
    ，5 年以下有期徒刑」之重罪，然行為人為竊盜行為之原因
    、動機不一，行竊場所不同，手段互異，犯罪情節亦未必盡
    同，其行為所應受刑罰之苛責程度自屬有異，倘依其情狀處
    以相當之有期徒刑，即足以懲儆，並可達防衛社會之目的者
    ，自非不可依客觀之犯行與主觀之惡性二者加以考量其情狀
    ，是否有可憫恕之處，適用刑法第59條之規定酌量減輕其刑
    ，期使個案裁判之量刑，能斟酌至當，以符合比例原則。查
    被告本案所竊得被害人蘇吳美香及蘇頂霖之竹筍數量及價值
    尚非至鉅，且被告已與被害人蘇吳美香達成調解，被告已履
    行賠償部分款項，蘇吳美香請求對被告從輕量刑，有本院調
    解筆錄及刑事陳述狀在卷可佐（見本院卷第57至59頁），參
    以被告犯後始終坦承犯行，暨其犯罪之具體情狀及行為背景
    ，就其本案所犯攜帶兇器竊盜犯行，若均對被告科以攜帶兇
    器竊盜罪之法定最低度即6 月以上有期徒刑，猶嫌過重，而
    有情輕法重之感，客觀上應足以引起一般人之同情，故均依
    刑法第59條規定酌減其刑。
  ㈣爰審酌被告不思以正當方法獲取財物，多次以攜帶兇器之手
    段，竊取他人財物，侵害他人財產權，顯欠乏尊重他人財產
    權之正確態度，所為誠屬不該；惟念及被告犯後始終坦承犯
    行之態度，衡酌被告本案各次竊得之財物價值、被害人2 人
    所受之損害，另考量被告於本院審理期間與被害人蘇吳美香
    達成調解，願賠償新臺幣（下同）68,000元，其中46,000元
    ，分別於110 年11月15日及同年12月15日以前各給付23,000
     元 ，餘款22,000元則於111 年1 月15日以前給付，被害人
    蘇吳美香請求對被告從輕量刑，有本院調解筆錄及刑事陳述
    狀各1 份在卷可憑（見本院卷第57至59頁），堪認被告尚有
    悔意，復衡以被告本案犯罪動機、目的、手段及被害人所受
    之損害與被告自述教育程度、工作、經濟、身體狀況及家庭
    生活狀況（見本院卷第48頁）等一切情狀，分別量處如附表
    「宣告刑及沒收」欄所示之刑，並均諭知易科罰金之折算標
    準。
  ㈤另審酌被告本案所犯3 罪，犯罪時間相隔非長，罪質相同，
    ，是綜合考量其上開3 罪之類型、所為犯行之行為與時間關
    連性及被告整體犯行之應罰適當性等總體情狀，定其應執行
    刑如主文所示及諭知易科罰金之折算標準。
三、沒收：
  ㈠按犯罪所得，屬於犯罪行為人者，沒收之；前二項之沒收，
    於全部或一部不能沒收或不宜執行沒收時，追徵其價額，刑
    法第38條之1 第1 項前段、第3 項分別定有明文。被告所竊
    得蘇吳美香之竹筍61支，核屬其本案犯罪所得，未據扣案，
    亦未實際合法發還被害人蘇吳美香，惟被告已與蘇吳美香達
    成調解，並賠償23,000元與蘇吳美香，其餘賠償款項則尚待
    履行中，已如前述，又蘇吳美香表示遭被告竊得竹筍61支價
    值約6,000 至7,000 元等語（見警卷第16頁），本院審酌被
    告已履行賠償蘇吳美香23,000元之金額已高於其此部分之犯
    罪所得，被告此部分犯罪利得實質上亦已受剝奪，倘再行沒
    收其犯罪所得，將使被告承受過度之不利益，而與比例原則
    有違，亦有悖於犯罪利得沒收屬「類似不當得利之衡平措施
    」之本質（刑法第38條之2 修正理由參照），顯屬過苛，是
    揆諸刑法第38條之2 第2 項規定，認無庸沒收被告此部分之
    犯罪所得。至被告所竊取蘇頂霖所有之竹筍2 支，未據扣案
    ，未實際合法發還蘇頂霖，為避免被告因犯罪而坐享此部分
    所竊得之財物，仍應依刑法第38條之1 第1 項前段、第3 項
    之規定在被告該次犯行項下宣告沒收，並於全部或一部不能
    沒收或不宜執行沒收時，追徵其價額。
  ㈡又扣案之鐮刀1 把為被告所有，且係供被告為「事實欄一、
    ㈡」犯行所用之物，業據被告於準備程序時供陳明確（見本
    院卷第39頁），爰依刑法第38條第2 項規定宣告沒收。
  ㈢至供被告犯「事實欄一、㈠、㈢、犯行所用之鐮刀各1 把，
    及「事實欄一、㈠至㈢」犯行所用之手電筒、均未據扣案，
    復非法律明定不論所有權歸屬均應沒收之違禁物，再佐以該
    等物品乃屬日常可得購買之一般用品，縱予沒收所收之特別
    預防及社會防衛效果亦甚微弱，更欠缺刑法上之重要性，本
    諸刑法第38條之2 第2 項規定之意旨，爰認尚無宣告沒收之
    必要，而均不予宣告沒收。
據上論斷，應依刑事訴訟法第273 條之1 第1 項、第299 條第1
項前段，刑法第321 條第1 項第3 款、第41條第1 項前段、第8
項、第51條第5 款、第38條第2 項、第38條之1 第1 項前段、第
3 項、第40條之2 第1 項，刑法施行法第1 條之1 第1 項，判決
如主文。
本案經檢察官陳秉志提起公訴，檢察官鍾葦怡到庭執行職務。
中    華    民    國   110   年     11    月    24    日
                  刑事第四庭    法  官  陳芸葶
以上正本證明與原本無異。
如不服本判決應於收受送達後20日內向本院提出上訴書狀，並應
敘述具體理由；如未敘述上訴理由者，應於上訴期間屆滿後20日
內向本院補提理由書（均須按他造當事人之人數附繕本）「切勿
逕送上級法院」。
中    華    民    國   110   年     11    月    24    日
                                書記官  黃昰澧
附錄本件判決論罪科刑法條：
中華民國刑法第321 條
犯前條第一項、第二項之罪而有下列情形之一者，處6 月以上5
年以下有期徒刑，得併科50萬元以下罰金：
一、侵入住宅或有人居住之建築物、船艦或隱匿其內而犯之。
二、毀越門窗、牆垣或其他安全設備而犯之。
三、攜帶兇器而犯之。
四、結夥三人以上而犯之。
五、乘火災、水災或其他災害之際而犯之。
六、在車站、港埠、航空站或其他供水、陸、空公眾運輸之舟、
    車、航空機內而犯之。
前項之未遂犯罰之。
附表：
┌──┬───────┬──────────────────┐
│編號│犯罪事實      │宣告刑及沒收                        │
├──┼───────┼──────────────────┤
│1   │事實欄一、㈠  │黃受彬犯攜帶兇器竊盜罪，處有期徒刑肆│
│    │              │月，如易科罰金，以新臺幣壹仟元折算壹│
│    │              │日。未扣案之犯罪所得竹筍貳支沒收，於│
│    │              │全部或一部不能沒收或不宜執行沒收時，│
│    │              │追徵其價額。                        │
├──┼───────┼──────────────────┤
│2   │事實欄一、㈡  │黃受彬犯攜帶兇器竊盜罪，處有期徒刑參│
│    │              │月，如易科罰金，以新臺幣壹仟元折算壹│
│    │              │日。扣案之鐮刀壹把沒收。            │
├──┼───────┼──────────────────┤
│3   │事實欄一、㈢  │黃受彬犯攜帶兇器竊盜罪，處有期徒刑參│
│    │              │月，如易科罰金，以新臺幣壹仟元折算壹│
│    │              │日。                                │
└──┴───────┴──────────────────┘